【裁判字號】    88,易,1135
【裁判日期】    890505
【裁判案由】    詐欺
【裁判全文】
臺灣新竹地方法院刑事判決                        八十八年度易字第一一三五號
    公  訴  人  臺灣新竹地方法院檢察署檢察官
    被      告  乙○○
右列被告因詐欺案件，經檢察官提起公訴（八十八年度偵字第七四八四號），本院判
決如左：
        主  文
乙○○以詐術得財產上之不法利益，處有期徒刑捌月。
被訴詐欺取財部分無罪。
        事  實
一、乙○○曾犯懲治盜匪條例案件，經最高法院判處有期徒刑九年確定，於八十五年
    三月二十日假釋出獄，嗣因另犯他案經撤銷假釋，現仍在執行中（未構成累犯）
    ，仍不知警惕，於八十七年九月五日夜間，至桃園縣龜山鄉○○路○段一三七號
    一樓，甲○○所開設之肯達小客車租賃有限公司（以下簡稱肯達公司），租用車
    號ＧＧ－二一九三號自用小客車一輛，約定租賃期間為一天，乙○○並提供其友
    人所有之ＱＶＲ－八六三號機車一部質押予肯達公司，供為租金之擔保，惟乙○
    ○於同年九月六日駕駛該租得之自小客車行經台北縣北投區某處，即發生車禍致
    自小客車損壞，因其無資力修理該自小客車，遂將該車棄置於路邊，並於同年九
    月七日，返回肯達公司向甲○○詐稱：該汽車因肇事現置於修理廠內，並一再保
    證俟修繕給付修理費後即返還，惟其需機車使用，願以其自己之身分證換回上開
    質押之機車云云，並提出修理廠之電話以取信甲○○，致甲○○陷於錯誤而交還
    機車，嗣甲○○以該電話通知修理廠，竟無人接聽，始知受騙，迨至八十八年八
    月間，方於台北市區旁，尋回已撞毀之自小客車。
二、案經肯達公司法定代理人甲○○訴由臺灣新竹地方法院檢察署檢察官偵查起訴。
        理  由
甲、有罪部分：
一、訊據被告乙○○對於右揭事實坦白承認，核與被害人肯達公司法定代理人甲○○
    所指述被害情節均相符合，此外復有汽車租賃約定書、乙○○之駕照、行照各一
    紙、修車估價單一份在卷足憑，本件事證明確，被告乙○○前開犯行應堪認定。
二、按被告乙○○以詐術，向質權人肯達公司將質物（即上述機車）騙回，致質權人
    喪失質物之占有而不能請求返還，質權歸於消滅，使取回之原質物價值增高，係
    屬取得財產上之不法利益（最高法院六六年台非字第一四五號判例參照），核其
    所為係犯刑法第三百三十九條第二項之詐欺得利罪。公訴意旨就此部分犯罪事實
    ，業已記載明確，惟認係詐欺取得上述自小客車（此部分事實不構成犯罪，公訴
    意旨亦未認二罪有何裁判上一罪之關係。詳如後述）即詐欺取財之方法，顯係漏
    引刑法第三百三十九條第二項之詐欺得利罪，本院自得併予審酌，並應予補充更
    正之。審酌被告之前科累累，素行不佳，明知不能負擔修車費用，竟仍以詐騙之
    方法取回質押之機車，致使被害人窮於追索找尋自小客車，所受損害不輕，現尚
    未與被害人達成民事和解，兼衡其犯後供認無隱，尚有悔意及所詐得之不法利益
    價值等一切情狀，量處如主文所示之刑，以資懲儆。
乙、無罪部分：
一、公訴意旨另以被告乙○○自始即意圖為自己不法之所有，詐得上述自小客車後，
    又以該車肇事在修理中等誆詞，騙得該自小客車，使用一段期間後，因汽車損壞
    ，遂棄置於路旁，因認被告乙○○此部分另涉有刑法第三百三十九條第一項之詐
    欺取財罪嫌。訊據被告乙○○堅決否認其事，辯稱：借用自小客車初始，並無詐
    騙該車之意思，嗣於租車翌日（即六日）因發生車禍，無資力負擔修車費用，始
    將該車棄置於台北市區旁，並向甲○○騙稱有將該車送修並願承擔修理費
    ，以取回質押之機車，並無詐騙自小客車之意思等語。
二、按犯罪事實應依證據認定之，無證據不得推定其犯罪事實，又不能證明犯罪者，
    應諭知無罪之判決，刑事訴訟法第一百五十四條定有明文。經查：告訴人法定代
    理人甲○○於取回該自小客車後，於檢察官偵查中陳稱：「八十八年八月有修理
    廠打電話給我說車在台北市北投區修理廠外面擺了將近一年，問車子是不是我公
    司的」（偵查卷第七四八四號第十頁反面）、「我們找到時車子已撞得稀爛」等
    語（本院八十九年二月十七日訊問筆錄），佐以，該自小客車遭撞毀之修理費用
    高達新台幣十五萬餘元，復有估價單三紙在卷足按，顯見該自小客車係於八十八
    年八月前約一年，即八十七年八、九月間即擺放於該處，且確已遭撞壞無疑。再
    查，被告於八十七年九月五日，向被害人肯達公司租用本案自小客車時，尚質押
    車號ＱＶＲ－八六三號機車予肯達公司，嗣於同年月七日即告知車輛肇事，取其
    所有之身分證換回質押之機車等情，除據被告供明在卷外，並據告訴人代表人甲
    ○○陳明在卷，而被告若係自始即有詐欺之犯意，於借車時實無質押機車予肯達
    公司之理，且若其租用之自小客車並未損壞足供代步，亦無急於取得自小客車後
    第二日即急於取回機車，此尤見被告自始並無不法所有之意圖。致甲○○嗣於檢
    察官偵查中復翻異前詞，指稱修車廠人員並未明說自小客車擺放時間云云，然此
    指述非但與本院所認定之上述事實不符，且果若修車廠未明言該自小客車已置放
    該處經年，甲○○豈有可能於偵查中無中生有？是被告乙○○前述辯詞，應堪採
    信。依上所述，公訴人所舉之證據不足以證明被告犯罪，此外本院復查無其他證
    據足認被告乙○○涉有前開詐欺取財犯行，揆諸首揭規定，自應為無罪之判決。
丙、據上論斷，應依刑事訴訟法第二百九十九條第一項前段、刑事訴訟法第三百零一
    條第一項，刑法第三百三十九條第二項、第一項，罰金罰鍰提高標準條例第一條
    前段，判決如主文。
本案經檢察官羅雪梅到庭執行職務。
中      華      民      國    八十九    年      五      月      五      日
                                臺灣新竹地方法院刑事第一庭
                                    法    官    滕  治  平
右正本證明與原本無異。
如不服本判決，應於判決送達後十日內向本院提出上訴狀( 應附繕本 )，上訴於
臺灣高等法院。
                                    書記官      謝  國  聖
中      華      民      國    八十九    年      五      月      五      日


司法院資訊處製作；財團法人民間司法改革基金會備份。
